【裁判字號】    88,自,572
【裁判日期】    890225
【裁判案由】    違反商標法
【裁判全文】
臺灣臺北地方法院刑事判決                          八十八年度自字第五七二號
    自  訴  人  乙○○
    代  理  人  林辰彥律師
                黃淑怡律師
                張凱輝律師
    被      告  丙○○
                丁  ○
    共      同
    選任辯護人  薛松雨律師
                王玫珺律師
右列被告等因違反商標法案件，經自訴人提起自訴，本院判決如左：
    主      文
丙○○、丁○均無罪。
    理      由
一、自訴意旨詳如自訴狀（如附件一、二）。
二、按犯罪事實應依證據認定之，無證據不得推定其犯罪事實，為刑事訴訟法第一百
    五十四條所明定。被害人所述被害情形如無瑕疵可指，而就其他方面調查又與事
    實相符，則其供述未始不足為判決之基礎；再認定不利於被告之事實，須依積極
    證據，苟積極證據不足為不利於被告事實之認定時，即應為有利於被告之認定，
    更不必有何有利之證據，最高法院三十二年上字第六五七號及三十年上字第八一
    六號分別著有判例可資參照。
三、本件自訴人乙○○認被告丙○○、丁○均涉有違反商標法第六十二條第一款之罪
    嫌，無非是以被告丙○○係廣大興業股份有限公司（下稱廣大公司，設臺北市○
    ○○路○段五九號二樓）董事，被告丁○則為廣大公司之董事長，明知「阿利阿
    多」係自訴人向經濟部中央標準局（現改制為智慧財產局）申請註冊之服務標章
    ，指定營業種類為房屋租售之介紹業務，竟意圖欺騙他人，於民國八十八年間在
    其投資之臺北市○○路興建之大樓使用前開同一標章，取名為「阿利阿多」並大
    肆廣告等情，並有服務標章核准審定書、公告通知、服務標章註冊證各一紙、廣
    告三件、相片九幀等附卷可稽為其論據。惟被告丙○○、丁○均始終堅詞否認有
    違反商標法之犯行，辯稱：取案名為「阿利阿多」並無以之為服務標章之意，且
    「營建、修繕」與「不動產業務」分屬不同類別，並無違反商標法，又丁○並未
    參與廣告製作，而丙○○則早非廣大公司董事長，工地之推出與其無關等語。經
    查：（一）按商標法第七十七條準用第二十一條第二項之規定，服務標章專用權
    以請准註冊之服務標章及所指定之營業種類為限。依卷附自訴人之服務標章註冊
    證觀之，自訴人註冊之「阿利阿多」標章圖樣之指定營業種類係商標法施行細則
    第四十九條第三十六類之房屋租售之介紹業務，然本件廣大公司乃係投資興建該
    臺北市○○路二五巷二○號工地之人，有自訴人引以為據之上址工地建物廣告一
    件在卷可憑，故廣大公司顯無涉房屋租售之介紹業務，從而其負責人有無涉及以
    該「阿利阿多」標章圖樣為房屋租售之介紹業務，已非無疑。（二）上述工地之
    行銷企劃，包括廣告製作、案名訂定均由廣大公司於八十八年四月間委託歌德實
    業有限公司（下稱歌德公司）負責整體製作，並特為約定「乙方（歌德公司）負
    責本案之銷售企劃（含訂名）其因銷售企劃侵害他人之商標或專利權，應由乙方
    負擔法律上一切責任，概與廣大公司無涉，其因此致他人有權利損害，由歌德公
    司負擔損害賠償責任」等語，有廣告業務企劃合約書附卷可佐，且證人即歌德公
    司之負責人甲○○亦結證稱：廣告全部由歌德公司來做決定，包括「阿利阿多」
    部分的企劃，除了不能怪理怪氣、要能促成銷售外，均由歌德公司自由發揮，於
    廣告製作完成後，雖有拿給廣大公司經理林啟俊看過，但林經理並未更動企劃案
    等語，核與證人林啟俊證陳：本件行銷廣告係由伊負責與歌德公司接洽，於歌德
    公司製作廣告完成後，曾送伊看過，但伊對廣告行銷並不在行，故只要求好看即
    可，而此行銷廣告至伊之層級即可全權決定，無庸再往上呈報予丁○裁奪等情相
    符，是尚難逕認被告丁○對本件涉案廣告之案名、圖案等項因有所參與而早已知
    悉，更不足據此認定被告丁○主觀上有何欺騙他人之意圖。（三）至被告丙○○
    在八十七年六月間即行辭去廣大公司董事長職務，已非廣大公司代表人一節，有
    廣大公司董事會議紀錄，經濟部八十七年七月十六日經（○八七）商字第○八七
    一一七六○七號函及廣大公司變更登記事項卡附卷可參，衡諸本件廣告於八十八
    年四月間始陸續製作推出，顯難認被告丙○○就此廣告內容即有知曉甚明，況該
    件廣告係負責行銷企劃之歌德公司獨力製作，已如前述，自訴人仍以丙○○尚屬
    廣大公司董事，於廣告上另載明有「陽信銀行丙○○熱情推薦，個人為本案履約
    保證，為保障您在購買預售屋時的權益，特聘丙○○先生以個人為您擔保」等語
    ，即認被告丙○○就廣告上使用「阿利阿多」標章圖樣之事必有所參與並同意之
    ，並無可採。綜上，足認被告等上開所辯各節，誠非虛妄，應可信憑，要難僅以
    自訴人顯有瑕疵之片面指訴，遽認被告二人即有違反商標法之犯行。此外，復查
    無他積極、具體確切之證據足資認定被告等犯有刑事罪責，是因不能證明被告等
    犯罪，自應均為無罪判決之諭知。
四、被告丙○○經合法傳喚無正當理由不到庭，本院認本件應為諭知無罪之案件，爰
    依刑事訴訟法第三百零六條規定，不得其陳述逕行判決，附此敘明。
據上論斷，應依刑事訴訟法第三百四十三條、第三百零六條、第三百零一條第一項，
判決如主文。
中      華      民      國    八十九    年      二      月    二十五    日
                                      臺灣臺北地方法院智慧財產法庭
                                          法  官  張  江  澤
右正本證明與原本無異。
如不服本判決，應於判決送達後十日內，向本院提出上訴狀。
                                          書記官  張  樹  成
中      華      民      國      八十九      年      三    月八      日


司法院資訊處製作；財團法人民間司法改革基金會備份。
